【裁判字號】    96,訴,1303
【裁判日期】    980113
【裁判案由】    損害賠償
【裁判全文】
臺灣士林地方法院民事判決              96年度訴字第1303號
原      告  甲○○
訴訟代理人  林信和律師
複  代理人  林宏政律師
            蔡宜蓁律師
被      告  乙○○
上列當事人間因過失傷害案件，原告提起附帶民事訴訟請求侵權
行為損害賠償，經本院刑事庭裁定移送審理（96年度交附民字第
169號），本院於民國97年12月30日言詞辯論終結，判決如下：
    主      文
被告應給付原告新臺幣肆拾萬伍仟捌佰柒拾元，及其中新臺幣
玖萬伍仟柒佰貳拾陸元部分，自民國九十七年五月二十七日起，
其餘部分自民國九十六年九月十八日起，均至清償日止，按年息
百分之五計算之利息。
訴訟費用由被告負擔四分之一，餘由原告負擔。
原告其餘之訴駁回。
本判決第一項得假執行。但被告如以新臺幣肆拾萬伍仟捌佰柒
拾元為原告預供擔保，得免為假執行。
原告其餘假執行之聲請駁回。
    事實及理由
一、按訴狀送達後，原告不得將原訴變更或追加他訴，但擴張或
    減縮應受判決事項之聲明者，不在此限，民事訴訟法第255
    條第1 項第3 款定有明文。本件原告起訴時原聲明「(一)被告
    應給付原告新臺幣（下同）199 萬8,197 元，及自民國（下
    同）96年9 月18日起至清償日止，按年息5 ％計算之利息。
    (二)願供擔保請准宣告假執行」。嗣於訴訟進行中，變更聲明
    為「(一)被告應給付原告1,846,075 元，及其中682,733 元部
    分，自97年5 月27日起，其餘部分自96年9 月18日起，均至
    清償日止，按年息5 ％計算之利息。(二)願供擔保請准宣告假
    執行」，核屬減縮其應受判決事項之聲明，揆之首揭規定，
    自應准許。
二、原告起訴主張：被告於95年11月5 日上午11時許，駕駛車牌
    號碼XE-7098 號自用小客車，沿臺北市○○路○ 段由南向北
    方向行駛，行經承德路與大南路交叉口時，其應注意汽機車
    行駛至交岔路口，轉彎車應讓直行車先行，且當時亦無何不
    能注意之情事，竟疏未注意原告正騎乘車牌號碼BJV-179 號
    重型機車由對向車道直行駛來，被告猶貿然左轉欲進入大南
    路，致其自用小客車之右前車角與原告所騎乘之重型機車發
    生碰撞（下稱系爭交通事故），原告人車倒地後，受有右股
    骨粉碎性骨折之傷害。原告因此車禍受傷，受有下列損害：
    (1)醫療費用142,216 元。(2)醫療營養品費用11,904元。(3)看
    護費用90,500元：原告自95年11月5 日起至95年11月15日止
    之住院期間，終日需依靠他人看護協助，而均由原告之父親
    、舅媽、姐姐等親屬，晝夜輪值照顧，以白班2,200 元、夜
    班3,000 元計算，原告得請求被告賠償上開住院期間相當於
    看護費之損害共計52,000元。又原告至三軍總醫院接受治療
    之期間，自95年11月17日起至96年9 月27日止，共計77次，
    其治療時間加上往返時間，至少需時半日，因原告傷勢行動
    不便，該段期間需依靠他人看護協助，每次前往醫院醫療復
    健之看護費以500 元計算，應為38,500元。(4)交通費用23,1
    00元：原告之身體狀況因不適宜站立，不宜搭乘不平穩之車
    輛，而需搭乘計程車自家中出發至三軍總醫院接受復健，單
    趟計程車費用為150 元，往返需300 元，而原告至三軍總醫
    院接受治療之期間，自95年11月17日起至96年9 月27日止，
    共計77次，故原告得請求交通費用23,100元。(5)重型機車受
    損所支出之修理費27,700元。(6)工作損失190,655 元：原告
    因此傷害自96年10月5 日退伍至至97年3 月5 日止共5 個月
    無法工作，而原告為國立大學電機工程系之工學士，並具有
    甲種電匠之專業資格，就業之行業別為水電燃氣業之專業人
    員，該行業初任人員之每月平均經常性薪資為38,131元，故
    原告受有190,655 元之工作損失。(7)減少勞動能力損失360,
    000 元：原告之粉碎性骨折，雖經手術治療，仍未完全痊癒
    ，仍有不定時疼痛、無法負重、行走較長之路程及上下樓梯
    疼痛等後遺症，致使原告無法負荷一定體力之工作，保守估
    計每月至少減少勞動力收入為10,000元，至少為期三年，故
    保守估計原告減少勞動力收入損失至少為360,000 元。(8)精
    神慰撫金100 萬元：原告開刀手術後生活完全無法自主，長
    臥病榻已產生憂鬱之症狀，惟被告非但未道歉致意，反而表
    明自己退役職業軍人之身分，以其於軍中人脈甚廣，並熟知
    軍中紀律，表示原告騎乘機車違反軍紀，要求原告大事化小
    、小事化無等詞威脅恫嚇原告。原告除承受身體之巨大痛苦
    外，亦因被告之惡劣行徑受有嚴重之精神痛苦，而得向被告
    請求100 萬元之慰撫金，以上原告共計受有1,846,075 元之
    損害，基於侵權行為之法律關係自得請求被告賠償。又就96
    年9 月18日以後所發生之醫療費用及醫療營養品費共18,478
    元、工作能力損失190,655 元整、減少勞動能力損失360,00
    0 元、看護費用90,500元及交通費用23,100元，共682,733
    元部分，原告請求自97年5 月27日起算遲延利息，其餘部分
    之請求則自附帶民事訴訟起訴狀繕本送達翌日即96年9 月18
    日起算遲延利息等語。並聲明：(一)被告應給付原告1,846,07
    5 元，及其中682,733 元部分，自97年5 月27日起，其餘部
    分自96年9 月18日起，均至清償日止，按年息5 ％計算之利
    息。(二)願供擔保請准宣告假執行。
三、被告則以：伊於95年11月5 日上午11時許，駕駛車牌號碼XE
    -7098 號自用小客車，沿承德路4 段由南向北方向行駛，行
    經承德路與大南路交叉口時，較原告所騎乘車牌號碼BJV-17
    9 號重型機車先行通過路口中心處而優先取得路權，是系爭
    交通事故之發生伊並無過失，縱認伊有過失，原告因車速過
    快致撞及被告之車輛，其就系爭損害之發生亦與有過失。又
    原告因骨折於95年11月5 日至同年11月15日住院11日出院後
    ，仍繼續在軍中服兵役長達11月，足證原告身體所受之傷害
    應不嚴重，且原告於96年10月4 日退伍後並未證明有何工作
    機會，自不得請求工作收入之損失。又原告請求交通費用未
    提出收據以資證明，請求之看護費用亦明顯過高，而其所請
    求醫療營養品費用部分，乃屬中醫師處方用藥，未領有中醫
    師執照者依法不得處方，故被告亦無賠償之責。另原告所騎
    乘前開重型機車之車齡已有4 年，因系爭車禍所受損害部分
    僅有前輪桿蓋凹陷，原告所提出之修理項目費高達27,700元
    亦顯屬過鉅云云資為抗辯。並聲明：(一)原告之訴駁回。(二)如
    受不利之判決，願供擔保請准宣告免為假執行。
四、兩造不爭執之事項：（見本院97年12月30日言詞辯論筆錄）
  (一)被告於95年11月5日上午，駕駛車號XE-7098自用小客車，沿
    臺北市○○路○ 段南往北方向行駛，於同日上午11時許，途
    經該路段與大南路交叉口時，適原告騎乘車號BJV-179 重型
    機車由對向車道駛來，被告左轉欲進入大南路，致重型機車
    與自用小客車之右前車角發生碰撞，原告人車倒地後，受有
    右股骨粉碎性骨折之傷害（下稱系爭交通事故）。
  (二)系爭交通事故經臺灣士林地方法院檢察署檢察官以被告涉犯
    過失傷害罪嫌，以96年度偵字第4704號提起公訴。經本院於
    96年10月22日以96年度交易字第566 號刑事判決「乙○○因
    過失傷害人，處有期徒刑貳月，如易科罰金，以新臺幣壹仟
    元折算壹日，減為有期徒刑壹月，如易科罰金，以新臺幣壹
    仟元折算壹日。」，被告不服，上訴臺灣高等法院，經以96
    年度交上易字第398 號受理，嗣被告於96年12月19日撤回上
    訴。
  (三)被告係國防部情報局情幹班（64年4月6日）畢業，考試院72
    年特種國防部情報班情報人員乙等中等及格，82年4月5日少
    校安全官退伍，83年4月1日進入臺北市立北安國中幹事，92
    年8月1日調至臺北市立成功高中幹事迄今。
  (四)原告為國立宜蘭大學電機工程系之工學士，領有甲種電匠執
    照。
五、得心證之理由：原告主張被告就系爭交通事故之發生有過失
    ，致其受有前開損害等情，為被告所否認，而以前開情詞置
    辯。是本件之爭點應在於：(一)被告就系爭交通事故之發生是
    否有過失？(二)如前開爭點(一)為肯定，原告請求被告賠償1.醫
    療費用142,216 元、2.看護費用90,500元、3.交通費用23,1
    00元、4.機車修理費27,700元、5.工作損失190,655 元、6.
    減少勞動能力損失360,000 元、7.醫療營養品費11,904元、
    8.精神慰撫金100 萬元，共計1,846,075 元，是否合理必要
    ？(三)原告就系爭損害之發生是否與有過失？茲分述如下：
  (一)被告就系爭交通事故之發生是否有過失？
    原告主張：被告未注意轉彎車應讓直行車先行，就系爭交通
    事故之發生自應負過失之責。被告則辯稱：系爭交通事故發
    生前，伊較原告先行進入道路中心線，依道路交通安全規則
    第102 條第1 項第6 款規定，伊已優先取得路權，是系爭交
    通事故之發生伊並無過失云云。經查：95年6 月30日修正前
    之道路交通規則第102 條第1 項第6 款固規定「轉彎車應讓
    直行車先行。但直行車尚未進入交岔路口，而轉彎車已達中
    心處開始轉彎，直行車應讓轉彎車先行」。惟該規則於95年
    6 月30日修正，就上開交叉路口直行車與轉彎車間路權之分
    配改規定於第102 條第1 項第7 款「轉彎車應讓直行車先行
    」，而系爭交通事故係發生於95年11月5 日，自應適用95年
    6 月30日修正後之道路交通安全規則以定用路人之路權，是
    被告援用修正前之規定辯稱其並無過失云云，顯有誤會。次
    查：系爭交通事故發生後，雙方車損情形分別為被告駕駛之
    車號EX-7098 號自用小客車係右前車角撞凹損，原告騎乘之
    車號BJV- 179號重型機車係前車頭凹損等情，有道路交通事
    故補充資料表附於本院96年度交易字第566 號刑事卷內可稽
    ，衡諸常情，被告如係於完成左轉，其車身已經打直後，始
    遭原告騎乘之機車沿對向車道撞及，其車損部位應在右後車
    身或車尾受損，而非前述之右前車角，是被告辯稱其車身已
    完成左轉云云，亦不可採。且依上開車損部位可知，原告所
    騎乘之機車至遲應與被告上開自小客車同時駛入前揭交岔路
    口，被告自應禮讓直行車先行，而系爭交通事故發生當時天
    氣晴，有日間自然光線，柏油路面乾燥無缺陷，道路無障礙
    物視距良好，均無不能注意之情事，有道路交通事故調查報
    告表附於前開刑事卷宗可佐，被告疏未注意前開規定，未讓
    原告直行車先行而逕行左轉，致與原告所騎乘之機車相撞擊
    ，可認被告確有轉彎車未讓直行車先行之過失甚明，臺北市
    車輛行車事故鑑定委員會亦同此認定，有該會96年7 月25日
    北鑑審字第09630247300 號函附於前開刑事案件可稽，綜上
    ，自應認原告主張被告有轉彎車未讓直行車先行之過失為可
    採。
  (二)如前開爭點(一)為肯定，原告請求被告賠償1.醫療費用142,21
    6 元、2.看護費用90,500元、3.交通費用23,100元、4.機車
    修理費27,700元、5.工作損失190,655 元、6.減少勞動能力
    損失360,000 元、7.醫療營養品費11,904元、8.精神慰撫金
    100 萬元，共計1,846,075 元，是否合理必要？
    按因故意或過失，不法侵害他人之權利者，負損害賠償責任
    ，不法侵害他人之身體或健康者，對於被害人因此喪失或減
    少勞動能力或增加生活上之需要時，應負損害賠償責任。不
    法侵害他人之身體、健康、名譽、自由、信用、隱私、貞操
    ，或不法侵害其他人格法益而情節重大者，被害人雖非財產
    上之損害，亦得請求賠償相當之金額。民法第184 條第1 項
    前段、第193 條第1 項、第195 條第1 項前段定有明文。本
    件原告確係因被告之過失行為而受有身體傷害之損害，已如
    前述，原告自得依前揭民法關於侵權行為之規定，請求被告
    賠償其所受之損害。茲分別審酌原告請求之金額如下：
  1.醫療費用142,216元部分：
    原告因系爭交通事故，曾於附表1 所示期間至新光吳火獅紀
    念醫院（下稱新光醫院）及國防醫學院三軍總醫院（下稱三
    軍總醫院）就診及購買醫療輔助器材，並負擔如附表1 所示
    之醫療費用，共計43,048元，有醫療費用收據及統一發票數
    紙在卷可按，此部分之支出核屬必要，被告自應負賠償之責
    。至原告所提出其餘如附表2 所示醫療費用收據，其自付金
    額均為0 元，參諸全民健康保險法第82條第1 項第1 款規定
    ：「保險對象因發生保險事故，而對第三人有損害賠償請求
    權者，本保險之保險人於提供保險給付後，於汽車交通事故
    ，得向強制汽車責任保險人，代位行使損害賠償請求權。」
    ，是附件2 所示醫療費用收據就中央健康保險局所為給付部
    分，原告亦不得向被告為請求。故原告得請求被告賠償之醫
    療費用應為43,048元，逾此部分之請求即屬無據，不應准許
    。
  2.看護費用90,500元部分：
    按被害人因受傷需人看護，而由親屬看護時，雖無現實看護
    費之支出，亦應認被害人受有相當看護費之損害而得向加害
    人請求賠償，蓋親屬照顧被害人之起居，固係出於親情，但
    親屬看護所付之勞力，並非不能評價為金錢，只因兩者身分
    關係密切而免除支付義務，此種親屬基於身分關係之恩惠，
    自不能加惠於加害人，故應衡量及比照僱用看護士看護情形
    ，認被害人受有相當看護費之損害，得向加害人請求賠償。
    經查：原告於95年11月5 日因右股骨粉碎性骨折至新光醫院
    就醫，於當天接受骨折復位及鋼釘植入，術後因行動不便，
    住院期間約兩個星期須專人照護，術後兩個月因骨折未癒合
    ，不宜久站，但病患得使用柺杖上下樓梯，有新光醫院97年
    4 月21日（97）新醫醫字第0422號函附之病歷摘要記錄表1
    件可稽（本院卷第100-101 頁），顯見原告於95年11月5 日
    至11月15日住院期間，有專人照護之必要，而參酌新光醫院
    病患服務員之收費標準（本院卷第47頁），其白班（早上8
    點至晚上8 點）及夜班（晚上8 點至翌日早上8 點）之費用
    均為1,200 元，而全日班（早上8 點至翌日早上8 點）為2,
    000 元。原告因系爭交通事故，自95年11月5 日起至同年月
    15日止住院，原告則請求95年11月6 日起至同年月15日止共
    10日之看護費用（交附民卷第24頁），是以雇用10日之全日
    班看護員計算，所支出之費用應為20,000元（計算式：2,00
    0 元×10＝20,000）。次查：原告主張其自95年11月17日起
    至96年9 月27日止共計前往三軍總醫院復健77次，有三軍總
    醫院97年2 月20日院三醫勤字第0970002452號函附之復健醫
    學部治療記錄表1 件在卷足憑（本院卷第60-62 頁），堪信
    為真實。又原告膝關節角度仍在0-90度內，上下樓梯會造成
    影響（96年1 月29日以前），之後經過復健已達0-130 度，
    則仍有影響，若合併下肢無力與疼痛，則仍不宜搭不平穩之
    車輛，亦據前開三軍總醫院函覆明確，且新光醫院亦認原告
    術後因骨折未癒合，不宜久站，業如前述，堪認原告因受傷
    造成行動不便，是其每次前往復健治療，亦有看護陪同照護
    之必要。而原告家住臺北市松山區市○○道○ 段201 號2 樓
    ，至三軍總醫院內湖院區復健，每次復健時間加計來往車程
    約需4 小時，衡酌上開收費標準，每次原告復健所得請求之
    看護費應為400 元（計算式：1,200 元×4/12＝400） 。是
    就此部分原告尚得請求30,800元之看護費（計算式：400 ×
    77＝30,800）。準此，原告所得請求之看護費用總額應為50
    ,800 元 （計算式：20,000＋30,800＝50,800），逾此部份
    之請求即屬無據，不應准許。
  3.交通費23,100元部分：
    查原告因系爭交通事故受有右股骨粉碎性骨折，術後併發右
    膝關節緊縮之傷害，其右下肢肌力較不足，有三軍總醫院診
    斷證明書1 紙在卷可參（本院卷第46頁），另參以前開同院
    97年2 月20日院三醫勤字第0970002452號函說明，原告膝關
    節角度仍在0-90度內，上下樓梯會造成影響（96年1 月29日
    以前），之後經過復健已達0-130 度，則仍有影響，若合併
    下肢無力與疼痛，則仍不宜搭不平穩之車輛（本院卷第60頁
    ）。因搭乘大眾交通工具，常需站立，且行進過程較為顛簸
    ，應認原告前往醫院復健，有搭乘計程車之必要。次查：原
    告住處距三軍總醫院之距離為4,762 公尺，有電子地圖1 份
    在卷可參（本院卷第153 頁），又依臺北市計程車費率日間
    之計費方式，其「起程」為70元（1.25公里），「續程」為
    5 元（每250 公尺），「延滯計時」為5 元（時速5 公里以
    下，累計1 分40秒），有計程車費率說明1 紙附卷可憑（本
    院卷第152 頁）。是以原告住處至三軍總醫院之距離，及前
    開計程車費率為換算，並合理推估系爭路程中約有4 分鐘之
    延滯計時，原告請求自原告住處至三軍總醫院接受治療之單
    趟交通費用150 元，尚為合理【計算式：4,762 公尺－1,25
    0 公尺＝3,512 公尺；3,512 公尺÷250 公尺＝14.048；70
    元＋（5 元×15）＝145 元；145 元＋10元（延滯計時）＝
    155 元，故約為150 元】，來回車程即為300 元。從而，原
    告請求被告賠償其前往三軍總醫院復健之交通費用23,100元
    （計算式：300 ×77＝23,100），應予有據。
  4.機車修理費27,700元部分：
    原告雖主張其所有之重型機車，因被告侵權行為而毀損，支
    出修理費27,700元云云。惟查：由原告提出之收據觀之（本
    院卷第43頁），機車修復費用中，除運費1,000 元外，其餘
    26,700元部分均屬零件，因更換新品應予折舊，而依行政院
    86年12月30日行政院台（86）財字第52053 號令發佈之修正
    固定資產耐用年數表及行政院45年7 月31日台（45）財字第
    4180號函公佈之固定資產折舊率表所示，機器腳踏車之折舊
    年限為3 年，依定率遞減法折舊率為千分之536 。其最後一
    年之折舊額，加計歷年折舊累積額，其總和不得超過該資產
    成本原額之10分之9 。復參酌營利事業所得稅查核準則第95
    條第6 項規定：「固定資產提列折舊採用平均法或定律遞減
    法者，以一年為計算單位，其使用期間未滿一年者，按實際
    使用之月數相當於全年之比例計算之，不滿一個月者，以一
    月計。」而原告所有機車出廠日為91年7 月，有交通部機器
    腳踏車行車執照影本1 分在卷可按（本院卷第42頁），距車
    禍發生時95年11月5 日，為4 年4 月，依上開折舊規定，應
    折舊24,030元（計算式：26,700×0.9 ＝24,030），即原告
    就機車零件之修理費僅得請求2,670 元。加計前述之運費1,
    000 元，原告所得請求之修復費用應為3,670 元，逾此部分
    之請求，即屬無據，不應准許。。
  5.工作損失190,655元部分：
    按民法第193 條第1 項之減少勞動能力，乃指職業上工作能
    力一部之滅失而言，故認定被害人因減少勞動能力所受之損
    害，應斟酌被害人受侵害前之身體狀況、教育程度、專門技
    能、社會經驗等一切情況而定之。原告雖主張伊因被告之侵
    權行為，受有「右股骨粉碎性骨折」併發「右膝關節萎縮」
    等嚴重傷害，故自95年11月5 日事發迄今，仍未能完全復原
    ，致使伊自96年10月5 日退伍至97 年3月5 日止均無法工作
    云云，惟查：原告於95年9 月5 日入伍服役，於96年10月5
    日始退伍，有退伍令1 件在卷可憑（本院卷第196-197 頁）
   ， 於系爭交通事故發生時，原告尚未投身職場，且無於職場
    上就職之可能，是縱其因系爭車禍致受有身體上之傷害，於
    服役期間自無工作收入短少之損害。至原告退伍後，因已有
    就業之可能，倘因此次傷害致阻礙原告投身職場之機會，此
    部分工作收入之損失被告自應負賠償之責。查原告於95年11
    月5 日因車禍送至新光醫院，診斷為右股骨幹粉碎性骨折及
    全身多處擦傷，於當天接受手術骨折固定及鋼釘植入，後於
    95年11月15日出院，因其骨折為粉碎性，故術後須休養復健
    4 個月，期間不能從事粗重工作或過度行走之工作，若為文
    職，術後應3 個月便可從事，後於97年2 月22日再次入院接
    受鋼釘拔除手術，於97年2 月23出院，術後只需休養十天，
    後傷口拆線，便可恢護工作，術後前10天避免負重工作即可
    ，有新光醫院97年9 月1 日（97）新醫醫字第1101號函附之
    病歷摘要記錄紙1 件在卷可稽（本院卷第199-200 頁）。而
    原告於95年11月15日出院後之休養復健期間4 個月，既均在
    服役，而無投入職場之可能，遑論於此期間有何工作收入之
    損失。又原告96年10月5 日退伍後，於96年2 月22日、23日
    因手術住院、術後需休養10日，則應認原告受有12日無法工
    作之工作損失。按原告為國立宜蘭大學電機工程系之工學士
    ，並具有甲種電匠之專業資格，依「電器承裝業管理規則」
    第5 、6 、7 條之規定，各級（甲、乙、丙級）電器承裝業
    者依前開規則，必須僱用一定資格之人員，方得申請登記，
    而甲種電匠係符合其所應僱用之人員資格之一，是原告主張
    其就業之行業別應為水電燃氣業之專業人員，尚屬合理。復
    依行政院勞工委員會職類別薪資查詢系統中，關於初任人員
    薪資之統計資料，在95年度教育程度為大學，性別為男性之
    無經驗工作者，水電燃氣業之專業人員之每月平均經常性薪
    資係為38,131元（本院卷第191-19 2頁），即每日平均經常
    性薪資應為1,271 元（計算式：38 ,131 ÷30＝1,271 ，元
    以下四捨五入），準此，原告請求被告賠償工作收入損失於
    15,252元之範圍內為有理由（計算式：1,271 ×12＝15,252
    ），應予准許，逾此部分之請求則屬無據，不應准許。
  6.減少勞動能力損失36萬元部分：
    原告雖主張伊之粉碎性骨折，雖經手術治療，仍未完全痊癒
    ，有不定時疼痛、無法負重、行走較長之路程及上下樓梯疼
    痛等後遺症，需持續復健，原告之工作無可避免必須於工地
    中行走、負重，是因被告之侵權行為，致使原告無法負荷一
    定體力之工作，保守估計每月至少減少勞動力收入為1萬元，
    且至少為期三年，故保守估計原告減少勞動力收入損失至少
    為36萬元云云，並提出三軍總醫院97年5 月26日之診斷證明
    書為證，惟查：依新光醫院97年11月25日（97）新醫醫字第
    1541號函附之病歷摘要記錄紙所載，原告於「鋼釘拔除後只
    需待傷口癒合（約十天），便可拆線並恢復工作，並無勞動
    力減損之虞。」（本院卷第221-222 頁）。而三軍總醫院前
    開診斷證明書固記載原告「目前仍需使用手杖且持續疼痛」
    （本院卷第246 頁），惟原告既為國立大學電機工程系之工
    學士，又具備甲種電匠之專業資格，亦可從事諸如水電線路
    配置設計之文職工作，且原告亦自承其目前月薪視有無加班
    為3 萬至6 萬元不等（本院卷第232 頁），與前開水電燃氣
    業初任專業人員之每月平均經常性薪資38,131元相差無幾，
    是尚難認原告受有何勞動能力減損之損害。
  7.醫療營養品費11,904元部分：
    原告雖主張其因系爭車禍受有右股骨粉碎性骨折併發右膝關
    節萎縮等傷害，原告之父為期原告早日康復，曾託友人謝梅
    妹至長春市場購買砂仁、然銅、地別、牛七、桔梗、麝香、
    乳香等治療骨傷之中藥材料，共計支出11,904元云云。惟查
    ：中華民國中醫傷科醫學會97年4 月21日函覆本院之（97）
    中醫傷棻字第025 號函固說明：「砂仁、然銅、地別、牛七
    、桔梗、麝香、乳香等中藥可以活血化瘀、行氣止痛、伸筋
    壯骨、有助於骨及關節的癒合及康復」，惟亦稱「來文未註
    明用量，故無法評估是否適量」、「上列諸藥署中醫師處方
    用藥，若未領有中醫師執照，依法不得處方」等語（本院卷
    第99頁）。依訴外人謝梅妹所提出之購買證明書，雖可認原
    告確曾支出購買中藥之費用，惟並未註記其購買之數量（本
    院卷第48頁），且上開藥材乃係自行至市場購得，非由中醫
    師評估病情後處方，則所用藥材是否確有助於原告病情之康
    復，已非無疑。況原告所受骨折傷害既係於新光醫院及三軍
    總醫院接受治療，而此二家醫院醫師之診斷證明書均未要求
    原告應補充上開中藥品，是此部分費用尚難認係醫療所必要
    之支出，從而，原告請求被告賠償醫療營養品費11,094元，
    自屬無據，不應准許。
  8.精神慰撫金100萬元部分：
    按不法侵害他人之人格權，被害人受有非財產上損害，請求
    加害人賠償相當金額之慰撫金時，法院對於慰撫金之量定，
    應斟酌實際加害情形、所造成之影響、被害人痛苦之程度、
    兩造之身分地位經濟情形及其他各種狀況，以核定相當之數
    額（最高法院47年度台上字第1221號、51年度台上字第223
    號判例意旨參照）。本院審酌：(1)原告為國立大學電機工程
    系之工學士，領有甲種電匠執照、被告係國防部情報局情幹
    班（64年4 月6 日）畢業，考試院72年特種國防部情報班情
    報人員乙等中等及格，82年4 月5 日少校安全官退伍，83年
    4 月1 日進入臺北市立北安國中幹事，92年8 月1 日調至臺
    北市立成功高中幹事迄今，(2)被告目前每月薪資為59,945元
    ，依其無擔保債權還款計畫每月應償還銀行30,547元，其名
    下有2 筆不動產及自用小客車1 部，財產總額1,152,277 元
    、95年各類所得計1,297,654 元，原告95年度所得為79,329
    元，名下無不動產，有被告薪資單、無擔保債務還款計畫、
    兩造稅務電子閘門財產所得調件明細表等在卷可稽（本院卷
    第21、25、108 、114-115 頁），(3)原告所受右股骨粉碎性
    骨折，併發右膝關節緊縮之傷害程度，並因而經常性至醫院
    復健，(4)被告轉彎車未讓直行車先行之過失程度等兩造社會
    、身分、所得、經濟能力、原告所受傷害程度、痛苦等一切
    情事，認原告得請求之精神慰撫金應以30萬元為適當，逾此
    部分之請求即不應准許。
  (三)原告就系爭損害之發生是否與有過失？
    按損害之發生或擴大，被害人與有過失者，法院得減輕賠償
    金額，或免除之，民法第217條第1項固定有明文。惟查：系
    爭交通事故發生之原因，係因被告轉彎車未讓直行車先行，
    致與原告騎乘之機車發生碰撞，被告雖主張原告超速行駛云
    云，然由前開刑事卷附之道路交通事故調查報告表及交通事
    故談話記錄表觀之，事發地點速限為時速50公里，原告自承
    其行車速度為時速40公里，而被告於前開刑事案件中所聲請
    傳喚之證人朱黃阿淑則證稱無法判斷原告之車速為何，再觀
    之道路交通事故現場圖，亦無原告機車之煞車痕，使本院無
    從由煞車痕推知原告當時之車速，自難認原告有被告所指超
    速行駛之違規情事，且前開臺北市車輛行車事故鑑定委員會
    鑑定意見書亦認系爭交通事故之發生原告並無肇事因素，是
    被告辯稱原告就系爭交通事故之發生有與有過失云云，尚不
    足採。
五、綜上所述，被告既因過失不法侵害原告之身體健康，則原告
    依侵權行為法律關係，自得請求被告賠償醫療費用43,048元
    、看護費用50,800元、交通費用23,100元、機車修理費用3,
    670 元、工作收入損失15,252元、精神慰撫金30萬元，共計
    435,870 元，而前開醫療費用其中6,574 元係發生於96年9
    月18日以後，其最後一筆醫療費用發生日為97年5 月26日，
    故原告主張此部分之醫療費用與工作收入損失15,252元、看
    護費用50,800元、交通費用23,100元，共計95,726元部分，
    自97年5 月27日起計算利息，其餘部分自附帶民事起訴狀繕
    本送達翌日即96年9 月18日起計算利息，亦屬有據。從而，
    原告請求被告給付435,870 元及其中95,726元部分自97年5
    月27日起，其餘部分自96年9 月18日起，均至清償日止，按
    年息5 ％計算之利息，為有理由，應予准許。逾此部份之請
    求即屬無據，應予駁回。
六、本件兩造分別陳明願供擔保請准宣告假執行及免為假執行，
    就原告勝訴部分，均核無不合，爰分別酌定相當之擔保金額
    ，予以准許。至原告敗訴部分，其假執行之聲請已失所附麗
    ，應予駁回。
七、本件判決基礎已臻明確，兩造其餘之攻擊防禦方法及訴訟資
    料經本院斟酌後，核與判決結果不生影響，無一一論述之必
    要，併予敘明。
八、訴訟費用負擔之依據：民事訴訟法第79條。
中    華    民    國    98    年    1     月    13    日
                  民事第一庭  法  官   藍雅清
以上正本證明與原本無異。
如對本判決上訴，應於判決送達後20日內向本院提出上訴狀。
中    華    民    國    98    年    1     月    15    日
                              書記官  蘇意絜
附表1
┌──┬──────┬────────┬─────┬────────┐
│編號│  日期      │ 醫院名稱/店名  │ 負擔費用 │   卷內頁數     │
├──┼──────┼────────┼─────┼────────┤
│1   │95年11月5日 │ 新光醫院       │    800   │交附民卷第6頁   │
├──┼──────┼────────┼─────┼────────┤
│2   │95年11月15日│ 新光醫院       │ 30,054   │交附民卷第7頁   │
├──┼──────┼────────┼─────┼────────┤
│3   │95年11月18日│ 新光醫院       │    750   │交附民卷第8頁   │
├──┼──────┼────────┼─────┼────────┤
│4   │95年12月11日│ 新光醫院       │    910   │交附民卷第10頁  │
│    │、12日      │                │          │                │
├──┼──────┼────────┼─────┼────────┤
│5   │95年12月11日│ 新光醫院       │    510   │交附民卷第11頁  │
├──┼──────┼────────┼─────┼────────┤
│6   │95年12月25日│ 新光醫院       │    110   │交附民卷第12頁  │
├──┼──────┼────────┼─────┼────────┤
│7   │96年1月8日  │ 新光醫院       │    710   │交附民卷第13頁  │
├──┼──────┼────────┼─────┼────────┤
│8   │96年2月5日  │ 新光醫院       │    510   │交附民卷第14頁  │
├──┼──────┼────────┼─────┼────────┤
│9   │96年3月5日  │ 新光醫院       │    510   │交附民卷第15頁  │
├──┼──────┼────────┼─────┼────────┤
│10  │96年5月7日  │ 新光醫院       │    510   │交附民卷第16頁  │
├──┼──────┼────────┼─────┼────────┤
│11  │96年8月13日 │ 三軍總醫院     │    100   │交附民卷第22 頁 │
├──┼──────┼────────┼─────┼────────┤
│12  │96年10月9日 │ 新光醫院       │    510   │本院卷第160頁   │
├──┼──────┼────────┼─────┼────────┤
│13  │97年2月18日 │ 新光醫院       │    510   │本院卷第154頁   │
├──┼──────┼────────┼─────┼────────┤
│14  │97年2月22日 │ 新光醫院       │  3,924   │本院卷第155頁   │
│    │、23日      │                │          │                │
├──┼──────┼────────┼─────┼────────┤
│15  │97年2月26日 │ 新光醫院       │    510   │本院卷第156頁   │
├──┼──────┼────────┼─────┼────────┤
│16  │97年3月4日  │ 新光醫院       │    360   │本院卷第157頁   │
├──┼──────┼────────┼─────┼────────┤
│17  │97年5月26日 │ 三軍總醫院     │    760   │本院卷第161頁   │
├──┼──────┼────────┼─────┼────────┤
│18  │            │ 家赫藥局       │    400   │交附民卷第5頁   │
│    │            │                │（鋁拐）  │                │
├──┼──────┼────────┼─────┼────────┤
│    │            │宜家醫療器材有限│    600   │同上            │
│19  │95年11月14日│公司            │ (助行器) │                │
└──┴──────┴────────┴─────┴────────┘
附表2
┌──┬──────┬────────┬─────┬────────┐
│編號│  日期      │ 醫院名稱       │ 負擔費用 │   卷內頁數     │
├──┼──────┼────────┼─────┼────────┤
│1   │95年11月17日│ 三軍總醫院     │        0 │交附民卷第17頁  │
├──┼──────┼────────┼─────┼────────┤
│2   │95年11月29日│ 三軍總醫院     │        0 │交附民卷第17頁  │
├──┼──────┼────────┼─────┼────────┤
│3   │95年12月19日│ 三軍總醫院     │        0 │交附民卷第18頁  │
├──┼──────┼────────┼─────┼────────┤
│4   │96年1月29日 │ 三軍總醫院     │        0 │交附民卷第18頁  │
├──┼──────┼────────┼─────┼────────┤
│5   │96年2月27日 │ 三軍總醫院     │        0 │交附民卷第19頁  │
├──┼──────┼────────┼─────┼────────┤
│6   │96年4月10日 │ 三軍總醫院     │        0 │交附民卷第19頁  │
├──┼──────┼────────┼─────┼────────┤
│7   │96年5月8日  │ 三軍總醫院     │        0 │交附民卷第20頁  │
├──┼──────┼────────┼─────┼────────┤
│8   │96年7月9日  │ 三軍總醫院     │        0 │交附民卷第20頁  │
├──┼──────┼────────┼─────┼────────┤
│9   │96年8月7日  │ 三軍總醫院     │        0 │交附民卷第21頁  │
├──┼──────┼────────┼─────┼────────┤
│10  │96年8月13日 │ 三軍總醫院     │        0 │交附民卷第21頁  │
├──┼──────┼────────┼─────┼────────┤
│11  │96年8月27日 │ 三軍總醫院     │        0 │本院卷第158頁   │
├──┼──────┼────────┼─────┼────────┤
│12  │96年9月17日 │ 三軍總醫院     │        0 │本院卷第159頁   │
└──┴──────┴────────┴─────┴────────┘


司法院資訊處製作；財團法人民間司法改革基金會備份。
